【裁判字號】    97,易,56
【裁判日期】    970305
【裁判案由】    詐欺
【裁判全文】
臺灣臺中地方法院刑事判決                97年度易字第56號
公  訴  人  臺灣臺中地方法院檢察署檢察官
被      告  甲○○
上列被告因幫助詐欺案件，經檢察官提起公訴（95年度偵字第
27075 號），本院判決如下：
    主    文
甲○○幫助共同意圖為自己不法之所有，以詐術使人將本人之物
交付，處有期徒刑參月，如易科罰金，以新台幣壹仟元折算壹日
。
    犯罪事實
一、甲○○可預見其將自己所申辦之電話ＳＩＭ卡交付他人，足
    供他人作為詐欺取財之工具，而其發生並不違背其本意，竟
    不顧他人所可能遭害之危險，容任該成年人藉以遂行犯罪，
    並基於幫助他人遂行詐欺取財之不確定故意，於民國（下同
    ）九十六年四月二十五日見報紙刊登有「買賣門號」之廣告
    ，遂與一真實姓名年籍不詳之成年男子聯絡，並依該男子之
    指示前往屏東市遠傳電信股份有限公司之門市申辦門號00
    00000000號行動電話ＳＩＭ卡，並以新台幣（下同
    ）一千元之代價，將其所申辦之上開行動電話ＳＩＭ卡交付
    予該不詳姓名之成年人，以此方式幫助該成年人詐騙他人財
    物。嗣後該成年人與所屬之詐騙集團，即共同基於意圖為自
    己不法所有之犯意聯絡，於九十六年五月三十日撥打電話給
    位於新竹市○○鎮○○街二十一巷二弄二號之乙○○○，向
    乙○○○佯稱：伊係台北地方法院法官，因對方資料遭冒用
    申請現金卡及金融卡，要梁女將現金轉入指定之安全帳戶內
    以便查驗云云，並留下0000000000及00000
    00000號之行動電話予乙○○○，致梁女陷於錯誤，而
    於九十六年五月三十日及九十六年五月三十一日分別匯款九
    十萬元、二十萬元至該詐欺集團所指定之吳志政所申辦之台
    灣中小企業銀行潭子分行，帳號000000000000
    號帳戶及林澤聿所申辦之合作金庫海山分行，帳號0000
    000000000號帳戶內，因而詐得款項而幫助上開詐
    欺成員詐得財物。嗣乙○○○發現有異而報案，經警循線查
    獲上情。
二、案經臺中縣警察局豐原分局報請臺灣臺中地方法院檢察署檢
    察官偵查起訴。
    理  由
甲、程序方面：
     按被告以外之人於審判外之陳述，雖不符合刑事訴訟法得
     例外作為證據之情形，惟經當事人於審判程序同意作為證
     據，法院審酌該言詞陳述或書面陳述作成之情況，認為適
     當者，亦得為證據。當事人、代理人或辯護人於法院調查
     證據時，知有第一百五十九條第一項不得為證據之情形，
     而未於言詞辯論終結前聲明異議者，視為有前項之同意，
     刑事訴訟法第一百五十九條之五第一項、第二項定有明文
     。經查被害人即證人乙○○○於警訊中所為陳述，固係審
     判外證人之陳述，惟該言詞陳述為其遭詐害之後十多日內
     於警局所為之陳述，該陳述內容復與其提出之各項匯款資
     料相符，當事人復未對該證據聲明異議，應認該警訊中證
     詞，有證據能力。
乙、實體方面：
 一、訊據被告甲○○坦承上開行動電話ＳＩＭ卡係由伊申請，
     交付他人使用等情不諱，惟矢口否認有幫助詐欺取財犯行
     ，辯稱：伊於九十六年四月二十五日看報紙與一男子聯絡
     後，該男子即帶伊去辦理行動電話門號並以一千元之代價
     將ＳＩＭ卡出賣予該成年男子，伊不知道該男子係詐欺集
     團成員，伊有精神疾病，伊沒有幫助他人詐欺之意思云云
     ，惟按刑法上之故意可分為直接故意與不確定故意（間接
     故意），所謂「不確定故意」，係指行為人對於構成犯罪
     之事實，預見其發生而其發生並不違背其本意者，刑法第
     十三條第二項定有明文。查近來通訊業者競爭激烈，各家
     通訊業者對於新申辦門號莫不積極提供各種優惠促銷活動
     以便爭取客戶，是以行動電話ＳＩＭ卡之申辦極為簡易方
     便，被告雖係精神疾病患者，惟尚知看報紙打電話聯絡他
     人販賣行動電話，對他人購買手機門號之目的，自應有所
     懷疑，蓋如非供作犯罪或其他不法目的，應無隱匿自己名
     義申辦行動電話之必要；且邇來利用報紙刊登詐欺取財等
     犯罪類型層出不窮，該等犯罪，多數均係利用他人申辦門
     號作為詐欺取財之用，並經媒體廣為披載，被告案發當時
     業已成年，知悉如何使用行電話及使用行動電話有各項繳
     費之問題，並非涉世未深之人，對此應知之甚詳，足見被
     告有容任前開不詳姓名成年男子利用其手機門號犯詐欺取
     財罪之不確定故意，允無疑義，此外復經被害人乙○○○
     指訴綦詳，並有行動電話服務申請書、匯款申請書、存款
     憑條、乙○○○所有之存摺影本各一件附卷可憑，本案事
     證明確，被告犯幫助詐欺之犯行，堪以認定。
二、核被告甲○○所為，係犯刑法第三十條第一項、第三百三十
    九條第一項之幫助詐欺取財罪。被告係幫助他人犯之，為幫
    助犯，依刑法第三十條第二項減輕其刑。爰審酌被告甲○○
    因經濟因素而遭人利用，犯罪之動機、目的均係為了錢財、
    手段平和、犯罪所造成之損害及犯後飾詞狡辯之態度等一切
    情狀，爰量處如主文所示之刑，並諭知易科罰金之折算標準
    。前開被告甲○○所申辦之ＳＩＭ卡雖係供本案犯罪所用之
    物，惟並非違禁物，亦未扣案，沒收亦無實益，俾免將來執
    行困難，不予宣告沒收，併此敘明。
三、據上論斷，依刑事訴訟法第二百九十九條第一項前段，刑法
    第三百三十九條第一項，刑法第三十條第一項前段、第二條
    、第四十一條第一項前段，刑法施行法第一之一條第一項、
    二項前段，判決如主文。
本案經檢察官丙○○到庭執行職務。
中    華    民    國    97    年    3     月    5     日
                   台灣台中地方法院刑事第七庭
                           審判長 法  官  陳如玲
                                  法  官  郭德進
                                  法  官  高文崇
以上正本證明與原本無異。
如不服本判決，應於收受送達後10日內向本院提出上訴書狀（應
敘述具體理由並附繕本）。
上訴書如未敘述理由，應於上訴期間屆滿後20日內補提理由書於
本院。                            書記官  童淑芬
中    華    民    國    97    年    3     月    5     日
附錄論罪科刑法條
中華民國刑法第339條
 (普通詐欺罪)
意圖為自己或第 3 人不法之所有，以詐術使人將本人或第 3 人
之物交付者，處五年以下有期徒刑、拘役或科或併科1000元以下
罰金。
以前項方法得財產上不法之利益或使第 3 人得之者，亦同。
前二項之未遂犯罰之。


司法院資訊處製作；財團法人民間司法改革基金會備份。
